臺灣臺中地方法院刑事判決
110年度訴字第313號
公  訴  人  臺灣臺中地方檢察署檢察官
被      告  楊正吉


            李彣竒






            黃鉦育


            楊順帆




共      同
選任辯護人  賴俊維律師
上列被告等因妨害自由案件，經檢察官提起公訴（109年度偵字
第9028號），本院判決如下：
    主    文
楊正吉犯結夥三人以上強盜罪，處有期徒刑參年拾月。
李彣竒犯結夥三人以上強盜罪，處有期徒刑參年玖月。
黃鉦育犯結夥三人以上強盜罪，處有期徒刑參年柒月。
楊順帆犯結夥三人以上強盜罪，累犯，處有期徒刑參年捌月。
    犯罪事實
一、楊正吉前因有資金需求，將面額新臺幣（下同）46萬5000元
    之支票交予莊東原，委由莊東原代為尋找金主，莊東原即經
    由不知情之許育銓找到不詳金主票貼而換得現金（楊正吉實
    際取得金額、金主預扣利息、莊東原及許育銓收取費用多寡
    、如何償還、何人償還、實際償還金額等，均與本案無關，
    不予贅述），嗣因許育銓向莊東原表示該不詳金主要求楊正
    吉再給付利息4萬6500元，莊東原即邀約許育銓、李彣竒及
    楊正吉商談該筆利息4萬6500元如何解決。楊正吉則邀約黃
    鉦育、黃鉦育即邀約楊順帆一同到場，雙方於民國108年12
    月6日19時許，在臺中市○○區○○○路000號陽光盒子簡餐店見
    面後，李彣竒等人遂提議改至臺中市○區○○路0段000巷00號
    家騰數位通訊公司商談，莊東原遂依李彣竒等人之要求，自
    願搭乘楊順帆駕駛之車牌號碼0000-00自用小客車前往家騰
    數位通訊公司。莊東原與楊正吉於同日20時30分許，談妥該
    筆利息4萬6500元如何解決後，李彣竒、黃鉦育、楊順帆及
    其他真實姓名、年籍不詳之人，均僅聽聞楊正吉片面所述，
    得知莊東原於108年4月間，曾陸續自楊正吉處取得50萬元、
    30萬元、27萬元、243萬元合計350萬元之款項，惟仍不知確
    切經過及莊東原實際上有無積欠楊正吉該筆350萬元債務，
    竟認有機可趁，楊正吉、李彣竒、黃鉦育、楊順帆及其他真
    實姓名、年籍不詳之人即意圖為自己不法之所有，基於結夥
    3人以上強盜之犯意聯絡，先由李彣竒向莊東原稱有另筆投資
    糾紛需處理為由，不讓莊東原離去，並稱楊正吉遭莊東原詐
    騙、要求莊東原應承擔該筆債務，惟莊東原以其僅經手，並
    未取走該筆款項，該筆350萬元已交予「王國信」，係由「
    王國信」取走等詞拒絕，楊正吉及李彣竒見莊東原遲遲不願
    承認該筆350萬元債務，遂於當晚23時許，與不知情之許育
    銓陸續藉口先行離去該通訊公司，黃鉦育、楊順帆及其他不
    詳之人則於楊正吉及李彣竒離去後，多次毆打莊東原，莊東
    原因此受有頭部外傷、頭部、頭皮、臉部與脖子鈍傷與多處
    瘀血、雙側性後胸壁挫傷、左側性兩根肋骨閉鎖性骨折、雙
    側性手部挫傷等傷害後，致使莊東原不能抗拒，因而交出其
    車牌號碼000-0000號自用小客車之鑰匙，並簽立面額各新臺
    幣（下同）100萬元之本票共計7張、金額700萬元之借據1張
    、金額5萬2500元之借據1張、車牌號碼000-0000號自用小客
    車之讓渡證書、汽車讓渡使用委託書（切結書）、權利車讓
    渡合約書、委託買賣同意書、汽車買賣合約書各1份後，致
    使莊東原負擔已逾越一般人得以忍受之債務責任。黃鉦育、
    楊順帆及其他不詳之人對莊東原強盜上開財物得手後，即將
    車牌號碼000-0000號自用小客車、鑰匙、上開本票、借據等
    文件交由楊正吉及李彣竒保管。嗣楊順帆於108年12月7日17
    時許，駕駛車牌號碼0000-00自用小客車搭載莊東原欲前往
    彰化縣某刺青館時，莊東原趁隙在臺中市太原路與華美二街
    交岔路口附近下車後，報警處理，始查知上情。
二、案經莊東原委由陳侶揚律師（業已解除委任）訴由臺中市政
    府警察局第四分局報告臺灣臺中地方檢察署檢察官偵查起訴
    。
    理    由
一、證據能力部分：
  ㈠按被告以外之人於審判外之言詞或書面陳述，除法律有規定
    者外，不得作為證據。刑事訴訟法第159條第1項定有明文。
    查，辯護人於本院準備程序時稱：告訴人莊東原於警詢及偵
    查中之陳述沒有經過合法調查，不得作為本件判斷的依據等
    語（見本院卷第73頁），足認已就該陳述爭執證據能力，告
    訴人於警詢中之陳述為被告以外之人於審判外之陳述，且無
    同法第159條之3或第159條之4所定情形，依上開規定並無證
    據能力。至於告訴人於偵查中向檢察官所為之陳述（見偵90
    28號卷第301-304頁、第387-391頁），均經過具結（見偵90
    28號卷第307頁、第393頁），亦經本院傳喚告訴人到庭接受
    交互詰問（見本院卷第193-266頁），已經合法調查，依刑
    事訴訟法第159條之1第2項規定，具有證據能力，辯護意旨
    此部分並不足採。
  ㈡次按被告以外之人於審判外之陳述，雖不符刑事訴訟法第159
    條之1至第159條之4之規定，而經當事人於審判程序同意作
    為證據，法院審酌該言詞陳述或書面陳述作成時之情況，認
    為適當者，亦得為證據；又當事人、代理人或辯護人於法院
    調查證據時，知有第159條第1項不得為證據之情形，而未於
    言詞辯論終結前聲明異議者，視為有前項之同意，刑事訴訟
    法第159條之5定有明文。經查，本判決以下所引用其餘被告
    等以外之人於審判外之言詞或書面陳述，對被告等而言，性
    質上屬傳聞證據，惟被告等及其等辯護人均已知悉有刑事訴
    訟法第159條第1項之情形，且未於言詞辯論終結前聲明異議
    ，本院審酌上開證據作成時之情況，尚無違法取證或不當之
    情形，復與本案之待證事實間具有相當之關聯性，以之作為
    證據應屬適當，揆諸上開規定，應認有證據能力。
  ㈢傳聞法則乃對於被告以外之人於審判外之言詞或書面陳述而
    為之規範。本判決以下引用之非供述證據，無刑事訴訟法第
    159條第1項規定傳聞法則之適用，因與本案待證事實具有關
    聯性，且無證據證明係公務員違法取得之物，依法自得作為
    證據。
二、認定犯罪事實所憑之證據及理由：
    訊據被告等固均坦承與告訴人於上揭時間，先於陽光盒子簡
    餐店見面後，再前往家騰數位通訊公司，並取得告訴人簽立
    面額各100萬元之本票共計7張、金額700萬元之借據1張、金
    額5萬2500元之借據1張、車牌號碼000-0000號自用小客車之
    讓渡證書、汽車讓渡使用委託書（切結書）、權利車讓渡合
    約書、委託買賣同意車、汽車買賣合約書各1份及該車之鑰
    匙等情，惟均矢口否認有何結夥強盜犯行，均辯稱：沒有毆
    打告訴人，是告訴人自願簽立本票、借據、汽車讓渡書及交
    出車輛鑰匙云云。然查：
  ㈠被告等與告訴人於上揭時間，先於陽光盒子簡餐店見面後，
    再前往家騰數位通訊公司，並取得告訴人簽立面額各100萬
    元之本票共計7張、金額700萬元之借據1張、金額5萬2500元
    之借據1張、車牌號碼000-0000號自用小客車之讓渡證書、
    汽車讓渡使用委託書（切結書）、權利車讓渡合約書、委託
    買賣同意車、汽車買賣合約書各1份及該車之鑰匙等情，業
    據被告等於本院準備程序中坦承不諱，核與證人即告訴人於
    偵查及本院審理中之證述、證人許育銓於警詢及偵查中之證
    述相符，並有監視器畫面翻拍照片、面額100萬元之本票、
    金額700萬元之借據1張、金額5萬2500元之借據1張、讓渡證
    書、汽車讓渡使用委託書（切結書）、權利車讓渡合約書、
    委託買賣同意車、汽車買賣合約書之翻拍照片各1張在卷可
    佐，此部分之事實首堪認定。
  ㈡次查，證人即告訴人於偵查中證稱：我於108年12月6日有去
    陽光盒子簡餐店，被告楊正吉之前有委託我換一張票，是跟
    當鋪的朋友廖振富、許育銓換的，面額是46萬5000元，最後
    由許育銓認識的金主跟楊正吉換，過程就是楊正吉拿票給我
    ，我拿給許育銓，許育銓再拿去給金主，金主扣了10%的利
    息後，再扣我跟許育銓另外5%，最後拿39萬多元給楊正吉，
    但後來楊正吉的票跳票，當月我有把46萬5000元匯還給許育
    銓，許育銓說金主堅持要再多拿一個月的利息，就是4萬650
    0元，當天去簡餐店就是要談這4萬6500元，在陽光盒子簡餐
    店沒有談妥，之後楊正吉叫年輕人來說要換地方，原本在簡
    餐店有我、許育銓、楊正吉、李彣竒，到通訊行我本來要自
    己開車，但對方不肯，我就被他們推上白色喜美的車子，到
    通訊行後許育銓、李彣竒、楊正吉都已經離開，我看到楊正
    吉、李彣竒有用電話和那群年輕人聯絡，聯絡什麼事情我不
    知道，他們接到電話就到外面講，他們當時手機放在桌上，
    所以我有看到電話是誰打來的，他們把我關在通訊行2、3天
    ，楊正吉、李彣竒都有陸續打電話來，我被關在通訊行的一
    樓，他們只有讓我喝水，我被打的時候，楊正吉、李彣竒都
    已經離開，他們逼我簽汽車讓渡書、100萬元面額的本票7張
    ，我是晚上在通訊行簽的，當時是黃鉦育叫我簽，楊正吉、
    李彣竒都不在場，但我有與他們通到電話，他們說現在就是
    給黃鉦育處理，黃鉦育有叫我打電話給朋友、家人，看有沒
    有人要擔保我，隔天我有跟我爸爸說那群年輕人要跟我回去
    ，叫我爸爸拿房子出來抵押，因為那群年輕人怕我爸爸會報
    警，所以他們也不帶我回去，期間他們有要求我打給很多朋
    友，到當天下午4、5點間他們接到李彣竒或楊正吉的電話，
    說要把我移到彰化繼續囚禁，在他們把我帶出通訊行要押上
    車的時候我就跟他們扭打，但我沒有跑掉，之後又被他們押
    上車，開車的過程中，我在太原路跟華美二街，白色喜美右
    後方的車門被我踹開，後來又有一個年輕人跟我扭打，我後
    來跳下車，之後是一個外國人幫我報警，我在通訊行被打完
    ，車鑰匙被年輕人拿走，他們前後共打我4次，還拿竹筷子
    插我的鼻子及脖子，後來我才簽汽車讓渡書及本票，鑰匙是
    對方打完我就搶走了，不是我自己交出來的，我逃出去之後
    ，就去林新醫院，我跟楊正吉實際上就只有這格換票糾紛而
    已等語（見偵9028號卷第301-304頁）；及於本院審理中證
    稱：我於108年12月6日下午，因為一張46萬5000元跳票的問
    題，和被告等人到陽光盒子簡餐店談，我找李彣竒陪同去，
    票是楊正吉提供的，我和許育銓是中間人，現場有李彣竒、
    楊正吉、黃鉦育、楊順帆，還有其他1、2人我不認識，當天
    就是談這張票據的事情，後來李彣竒提議移到家騰數位通訊
    公司，我要自己開車過去，但他們不肯，他們的車子開過來
    ，3個人圍著我，我當時沒有想說大家會有衝突，開車載我
    的我不知道是誰，還有其他2個我不認識的人在車上，在陽
    光盒子許育銓有全程在場，到通訊行後他應該沒待超過半個
    小時，我這台車先到通訊行，之後是李彣竒和許育銓，最後
    是楊正吉，到了之後我們在1樓談，那時候大約晚上8、9點
    ，在談這張票的時候，是還沒有發生事情，這張票有談成，
    所以許育銓就先走了，但被告他們不讓我走，李彣竒說楊正
    吉有一個投資案，說我詐騙他們，我說沒有這件事，之後談
    的不愉快，我就被毆打一次，他們要我把車鑰匙交出來，但
    我不肯，所以被毆打，有一群人打我，李彣竒和楊正吉沒有
    打我，楊順帆和黃鉦育有打我，其他的我不認識，他們一群
    人圍毆我，叫我簽本票、讓渡書、借據、買賣合約書，汽車
    鑰匙也被他們拿走，簽完之後他們還是不讓我走，要我一直
    打電話，請朋友或家人來擔保，有一通電話我打給我父親，
    後來那天他們還是沒有讓我回去，隔天下午的時候他們又再
    打我第二次，他們說要把我移去彰化的刺青館的時候，黃鉦
    育及楊順帆還有其他一群人打我，當時李彣竒和楊正吉不在
    場，之後要去外面上車，我有先要掙脫，但跑不走，被他們
    押上車，在太原路跟華美二街的時候，我和右後方的人拉扯
    ，右後門被我拉開，我有跳下去，之後一個運動的外國人幫
    我報警，那天去陽光盒子談的就是46萬5000元的支票的事情
    ，我找李彣竒再去約楊正吉，是要跟楊正吉說金主說要再補
    1個月的利息4萬6500元，不是楊正吉要跟我要錢，我請李彣
    竒跟許育銓談，看可不可以請許育銓和金主說，這4萬6500
    元不要收到1個月，這張支票我沒有欠楊正吉錢等語（見本
    院卷第193-266頁），就告訴人為與被告楊正吉談論關於46
    萬5000元支票一事，各邀集被告等至陽光盒子簡餐店談判後
    ，又再轉至家騰數位通訊公司繼續談判，在許育銓、被告楊
    正吉及李彣竒均離開後，告訴人遭被告黃鉦育、楊順帆及其
    他在場不詳之人毆打，因而簽立上開本票、借據、汽車讓渡
    書等文件，及交付該車之鑰匙，後被告等人仍持續限制告訴
    人之自由，要求告訴人打電話聯絡親友擔保，後於隔日（即
    108年12月7日）欲駕車將告訴人移至彰化某刺青館時，告訴
    人始趁隙跳車逃逸等情，前後證述情節大致相符，並有以下
    證據可佐：
  ⒈告訴人於108年12月7日17時51分至林新醫院急診就診，經診
    斷有頭部外傷、頭部、頭皮、臉部與脖子鈍傷與多處瘀血、
    雙側性後胸壁挫傷、左側性兩根肋骨閉鎖性骨折、雙側性手
    部挫傷等情，有林新醫院診斷證明書、林新醫療財團法人林
    新醫院110年4月29日林新法人醫字第1100000171號函所附告
    訴人之病歷資料、受傷照片在卷可佐（見偵9028號卷第111
    頁），其就醫時間與其證述脫離被告等人控制後之時間密切
    接近，自足佐證其證述遭毆打之內容。
  ⒉次查，經本院函詢台灣大哥大公司告訴人莊東原使用之門號0
    000000000號雙向通聯記錄，可見於108年12月7日4時46分許
    起，至同日10時59分許，多次發話撥打電話予他人，且基地
    台位置均係在臺中市○區○○路○段000號12樓頂，此有台灣大
    哥大股份有限公司110年5月20日法大字第110065973號書函
    所附雙向通聯資料查詢在卷可憑（見本院卷第125-128頁）
    ，該基地台位置與臺中市○區○○路0段000巷00號之家騰數位
    通訊公司僅距240公尺，此有Google地圖列印資料可佐，足
    以佐證告訴人證述當時受被告黃鉦育、楊順帆及其他不詳之
    人限制自由於該通訊行內，並要求告訴人撥打電話予親友要
    求擔保等情，又當時告訴人受被告黃鉦育、楊順帆及其他不
    詳之人限制自由，且受渠等要求撥打電話予親友要求擔保，
    通話之對象及內容自會受到被告黃鉦育、楊順帆及其他不詳
    之人所掌控，自不能以告訴人能撥打電話而認定告訴人當時
    之人身自由並未受到限制。綜上，告訴人證稱其在家騰數位
    通訊公司內，於被告楊正吉及李彣竒離開後，遭被告黃鉦育
    、楊順帆及在場不詳之人毆打，因而簽立上開文件及交付汽
    車鑰匙等情，足堪採信，此部分之事實堪以認定。
  ㈢按刑事法關於財產犯罪所定之意圖為自己或第三人不法所有
    之意思條件，即所稱之「不法所有意圖」，係指欠缺適法權
    源，仍圖將財產移入自己實力支配管領下，得為使用、收益
    或處分之情形而言。該「不法所有」云者，除係違反法律之
    強制或禁止規定者外，其移入自己實力支配管領之意圖，違
    反公共秩序或善良風俗，以及逾越通常一般之人得以容忍之
    程度者，自包括在內。又刑法第328條第1項之強盜罪，係以
    行為人意圖為自己或第三人不法之所有，施強暴、脅迫，至
    使不能抗拒，而取他人之物或使其交付財物為構成要件。所
    謂「不能抗拒」，係指行為人所為之強暴、脅迫等不法行為
    ，就當時之具體事實，予以客觀之判斷，足使被害人身體上
    或精神上達於不能或顯難抗拒之程度而言。至強暴、脅迫手
    段，祇須壓抑被害人之抗拒，足以喪失其意思自由為已足，
    不以被害人實際有無抗拒行為為斷（最高法院111年度台上
    字第2312號判決意旨參照）；又按本票為有價證券，與一般
    之負債字據有別，得依背書或交付轉讓，具有無因性及流通
    性，其權利之發生、變更，與證券之作成、占有具有不可分
    之關係，而有「物」之性質，得為竊盜、侵占、搶奪、強盜
    、詐欺取財、恐嚇取財等犯罪之客體，上訴人等既以強暴、
    脅迫之手段，至使被害人不能抗拒，而取得被害人簽發之上
    揭本票，自應成立強盜取財罪，與取得財物以外之其他不法
    利益，尚有不同。至被害人嗣後得否依票據法第十四條規定
    ，對上訴人等為惡意之抗辯，係屬另事，與犯罪既遂與否之
    認定無關（最高法院101年度台上字第3343號判決意旨參照
    ）；再按刑法之共同正犯，包括共謀共同正犯及實行共同正
    犯二者在內；祇須行為人有以共同犯罪之意思，參與共同犯
    罪計畫之擬定，互為利用他人實行犯罪構成要件之行為，完
    成其等犯罪計畫，即克當之，不以每一行為人均實際參與部
    分構成要件行為或分取犯罪利得為必要。又刑法分則加重條
    件之「結夥三人」，其人數之計算，固以實際下手實行犯罪
    構成要件之人為準，但仍無礙於未下手實行者與之成立共謀
    共同正犯（最高法院96年度台上字第1882號判決意旨參照）
    。經查：
  ⒈告訴人固因自被告楊正吉處陸續取得350萬元之案件，經檢察
    官以109年度偵字第31364號案件提起公訴，認告訴人該案涉
    犯詐欺取財罪嫌，此有該案起訴書在卷可憑，並經本院調取
    該案卷宗查閱屬實，惟告訴人於前開案件中，均否認有拿被
    告楊正吉之350萬元（見偵31364號卷第190-286頁、第363-3
    69頁），實難想像告訴人會於上開時間、地點自願簽立上開
    文件及交付車輛，被告等此部分之辯解殊難採信，又依告訴
    人前開證述，當天與被告等係就46萬5000元之支票跳票一事
    進行談判，縱告訴人取得被告楊正吉交付之350萬元後，並
    未再轉交予「王國信」，而係由告訴人取走，惟告訴人就該
    筆債務，至多僅積欠被告楊正吉350萬元，惟告訴人被迫簽
    立之借據、本票面額為700萬元，又再交付其所有之車輛鑰
    匙，價值明顯高於被告楊正吉所稱之350萬元，顯然已超越
    一般人得以容忍之程度，亦欠缺適法權源，堪認具有不法所
    有意圖。又依上開最高法院判決意旨，本票亦屬財物自得為
    強盜之客體，告訴人因遭被告黃鉦育、楊順帆及其他在場不
    詳之人毆打，因而簽立本票、借據、汽車讓渡書等文件，並
    交付汽車鑰匙，係以強暴之方式，致告訴人不能抗拒而取得
    上開財物，又在場實際參與知人已達3人以上，該當結夥三
    人以上強盜無訛。
  ⒉又依告訴人前開證述，其遭毆打因而簽立上開文件及交出汽
    車鑰匙時，被告楊正吉及李彣竒固然未在場、亦未實際毆打
    告訴人，然被告楊正吉亦自承：告訴人簽立之本票、借據、
    汽車讓渡書等文件係放在我這裡等情不諱（見本院卷第70頁
    ）；再被告李彣竒於偵查中自承：告訴人的車子我請一個朋
    友去牽等語（見偵9028號卷第343頁），佐以證人林禦沅於
    警詢中證稱：我將車牌000-0000號車牌2面懸掛於自小客車B
    BG-5558號車上，因自小客車BBG-5558號已為警方通報之失
    竊車輛，我為了避免警方攔查，便將自身所有之車牌000-00
    00懸掛在該車上，該車是李彣竒交給我保管的等語（見偵90
    28號卷第233-242頁），足認被告楊正吉及李彣竒各為本案
    強盜所得財物之最終流向，佐以告訴人前開亦證稱：被告楊
    正吉及李彣竒離開後，有打電話回來，並稱現在就是給黃鉦
    育處理等語，足認被告楊正吉及李彣竒與在場實際毆打告訴
    人之被告黃鉦育、楊順帆及其他在場不詳之人，具有犯意聯
    絡，且所得財物均最終流向被告楊正吉及李彣竒，渠等顯係
    以為自己犯罪之意思參與，縱未實際參與構成要件行為，亦
    應與被告黃鉦育及楊順帆成立共謀共同正犯。
  ㈣辯護人再為被告辯護稱：告訴人當天之傷勢係因酒後與被告
    黃鉦育發生肢體衝突所致，且還有先前因公共危險案件，遭
    到逮捕過程中尚未恢復之舊傷，難認係遭多人毆打等語（見
    本院卷第456-457頁）。經查，告訴人固曾因公共危險及妨
    害公務案件，於108年7月20日18時許飲用酒類後，駕駛自小
    客車上路，遭員警逮捕過程中掙扎而致員警受傷，告訴人自
    身則受有四肢及頭部擦挫傷等傷害，經檢察官以108年度偵
    字第21504號提起公訴，經本院以108年度易字第3240號判決
    論罪科刑，此據本院調取上開案件卷宗查閱無訛，並有衛生
    福利部豐原醫院110年12月6日豐醫醫行字第1100011016號函
    所附告訴人之病歷資料及受傷照片在卷可憑（見本院卷第32
    6-334頁），可見告訴人前案係於108年7月20日因妨害公務
    而受傷就醫，與本案案發之108年12月6日已有相當差距，再
    告訴人前案受傷之位置為手肘、膝蓋及頭頂，亦與本案受傷
    之位置不同，自難認本案傷勢與前案有關，且告訴人遭多人
    毆打等情已認定如前，辯護人此部分辯護意旨並不足採。
  ㈤證人許育銓於本院審理時證稱：當天我有跟著到通訊行，告
    訴人和被告等在聊被告楊正吉和告訴人之前債務的事情，我
    離開的時候是和被告李彣竒一起離開，告訴人沒有和我一起
    離開，他沒有表達想要離開的樣子，他應該是自願要留在那
    邊，我沒有看到有人脅迫告訴人做什麼事，沒有看到有人毆
    打他，當天告訴人身上本來就有傷，是他之前酒駕的時候受
    的傷，他拒捕被警察壓制，我不確定是12月6日多久之前，
    我到通訊行之後大概1個多小時就跟被告李彣竒一起離開，
    當時告訴人幫被告楊正吉叫檳榔跟飲料，他看起來狀況正常
    ，沒有表現出恐懼，叫飲料是一開始到通訊行就叫了，過了
    1個小時沒有我的事情我就離開了，告訴人實際上如何交出
    車子、本票及讓渡書我不知道，我沒有在場看到，我是事後
    聽被告楊正吉和告訴人說的，我沒有親自參與等語（見本院
    卷第268-283頁），證人許育銓當天固有至家騰數位通訊公
    司，然其於當日23時許即與被告李彣竒先離開，並未見聞告
    訴人交出車輛鑰匙及簽立上開文件之過程，又依告訴人前開
    證述可知，其係自願前往家騰數位通訊公司談判，尚未遭限
    制人身自由，亦尚未遭被告黃鉦育、楊順帆及其他不詳之人
    毆打，於證人許育銓離去時，並未表現恐懼或想要離開之情
    ，當屬合理，至於告訴人前案因妨害公務而受傷之事，已敘
    明不足為有利於被告等認定之理由如前，從而，自無從以證
    人許育銓之證述為有利於被告等之認定。
  ㈥末被告楊正吉固提出錄音檔案，證明告訴人承認拿了被告楊
    正吉之350萬元等情，此經本院於準備程序時勘驗並製有勘
    驗筆錄在卷可佐（見本院卷第113-115頁），然告訴人於該
    錄音中稱：
    「李彣竒：所以總歸一句就是莊東原從你楊正吉拿現金350 
       萬，私底下又跟你借50萬。
      莊東原：沒有，姐…。
      楊正吉：來，這樣說應該是320萬現金，30萬的匯款，那
      個後面這樣來來去去又拿53萬的現金。
      李彣竒：總共就是跟你借403萬。
      楊正吉：403萬，拿403萬。
      李彣竒：那這是真的嗎？
      莊東原：你跟那個阿信的對話紀錄，人家有跟你說那個35
      0萬是他用的嗎？
      李彣竒：那錢不是你莊東原拿現金的嗎？那是不是楊正吉
      把現金交給你莊東原，是嗎？你拿去給阿信？
      莊東原：是。
      李彣竒：對啊，所以錢是經你手的？
      莊東原：是。
      李彣竒：對啊。」
    參以證人即告訴人於本院審理時證稱：我是照著他們的意思
    講，我當時只是承認錢我有經手，但實際上不是到我的口袋
    裡面，我沒有拿到這些錢，我不知道為什麼他們要我來負責
    這筆錢等語（見本院卷第236-237頁），可知告訴人承認之
    內容僅為經手該筆錢，最終並非其取走，縱然真係由告訴人
    取走被告楊正吉之350萬元，告訴人所簽立之文件及交付之
    車輛，價值均明顯高於此，仍具有不法所有意圖，業已認定
    如前，此部分亦不足為有利於被告等之認定。
  ㈦綜上所述，本案事證明確，被告等犯行均堪認定，應依法論
    科。
三、論罪科刑：
  ㈠核被告等所為，均係犯刑法第277條第1項之傷害罪，及同法
    第328條第1項之強盜罪，而有同法第321條第1項第4款之情
    形，應論以同法第330條第1項之結夥三人以上強盜罪。
  ㈡又按強盜罪以強暴、脅迫等方法，至使不能抗拒，為構成要
    件之一，所實行之強盜行為當然含有妨害自由之性質。故犯
    強盜罪而有妨害自由行為時，是否另論以妨害自由罪名，應
    就行為人實行全部犯罪行為過程加以觀察。倘著手實行妨害
    自由行為時，尚未著手實行強盜行為，固可依情形併論以妨
    害自由罪；惟著手實行妨害自由行為即係著手實行強盜行為
    ，則妨害自由行為，應包括在強盜行為之內，無另行成立刑
    法第302條第1項之剝奪他人行動自由罪之餘地（最高法院10
    6年度台上字第2126號判決意旨參照）。查，本案被告等將
    告訴人限制自由於家騰數位通訊公司中，同時並以毆打告訴
    人之方式為本案強盜犯行，自無再論以妨害自由罪之餘地，
    公訴意旨認被告等係犯同法第302條第1項之剝奪他人行動自
    由罪，容有未洽，然經本院告知被告所犯法條包括同法第27
    7條第1項之傷害罪及可能構成同法330條第1項之結夥三人以
    上強盜罪（見本卷第264頁），並予被告等及辯護人答辯之
    機會，已無礙被告等防禦權之行使，自得變更起訴法條如上
    。
  ㈢被告等係一行為同時觸犯上開罪名，為想像競合犯，應依刑
    法第55條前段規定，從一重論以結夥三人以上強盜罪。
  ㈣被告等與在場不詳之人具有犯意聯絡及行為分擔，應論以共
    同正犯。
  ㈤被告楊順帆前因公共危險案件，經本院以106年度交簡字第54
    1號判決處有期徒刑6月，於107年8月22日執行完畢出監，此
    有臺灣高等法院被告前案紀錄表、本院判決書在卷可憑，被
    告楊順帆於有期徒刑執行完畢後，5年內故意再犯本案有期
    徒刑以上之罪，為累犯，且於本案加重最輕本刑並無過苛，
    爰依刑法第47條第1項規定，加重其刑。
  ㈥刑法第59條規定犯罪之情狀可憫恕者，得酌量減輕其刑，其
    所謂「犯罪之情狀」，與同法第57條規定科刑時應審酌之一
    切情狀，並非有截然不同之領域，於裁判上酌減其刑時，應
    就犯罪一切情狀（包括第57條所列舉之10款事項），予以全
    盤考量，審酌其犯罪有無可憫恕之事由（即有無特殊之原因
    與環境，在客觀上足以引起一般同情，以及宣告法定最低度
    刑，是否猶嫌過重等等），以為判斷。查，被告等對告訴人
    強盜所得之汽車讓渡書、使用委託書、委託買賣同意書汽車
    買賣合約書等文件，然該等文件本身價值甚低，所得之車牌
    號碼000-0000號自用小客車，亦已經警方發還予告訴人委託
    之人，此有委託書及贓物認領保管單在卷可憑（見偵9028號
    卷第195頁、第203頁）。又本票及借據本身因得作為財物，
    且被告等均有不法所有意圖，且被告等人強命告訴人簽立之
    本票面額及借據金額亦已逾越一般人所得忍受之範圍，而構
    成強盜罪，惟本票及借據仍須經由其他程序或方法始得追索
    ，再衡酌結夥三人以上強盜罪之最輕法定本刑為有期徒刑7
    年以上，認有宣告法定最低度刑猶嫌過重之情節存在，爰均
    依刑法第59條規定，減輕其刑。
  ㈦爰以行為人之責任為基礎，審酌被告楊正吉邀集被告黃鉦育
    ，被告黃鉦育再邀集被告楊順帆，告訴人則邀約被告李彣竒
    一同到場，後由被告黃鉦育及楊順帆與其他不詳之人毆打告
    訴人，致告訴人受有前開傷害，以此強暴方式使告訴人不能
    抗拒，並簽立上開文件及交出其自小客車鑰匙予被告楊正吉
    及李彣竒之犯罪手段、所生損害，及被告等均未坦承犯行，
    亦未賠償告訴人所受損害，犯後態度上無從為有利於渠等之
    認定，兼衡被告等各自之素行（被告楊順帆構成累犯部分不
    重覆評價），及被告楊正吉於本院審理中自陳大學畢業之智
    識程度、從事科技業之生活狀況；被告楊順帆於本院審理中
    自陳高職畢業之智識程度、曾從事噴漆、油漆之生活狀況；
    被告李彣竒於本院審理中自陳高職肄業之智識程度、曾從事
    房仲之生活狀況；被告黃鉦育於本院審理中自陳高職肄業之
    智識程度、在家工作之生活狀況等一切情狀，各量處如主文
    第1項至第4項所示之刑。
四、沒收部分：
    犯罪所得，屬於犯罪行為人者，沒收之。犯罪所得已實際合
    法發還被害人者，不予宣告沒收或追徵。宣告前二條之沒收
    或追徵，有過苛之虞、欠缺刑法上之重要性、犯罪所得價值
    低微，或為維持受宣告人生活條件之必要者，得不宣告或酌
    減之。刑法第38條之1第1項前段、第5項、第38條之2第2項
    分別定有明文。查，告訴人被迫面額100萬元之本票共計7張
    、金額700萬元之借據1張、金額5萬2500元之借據1張、車牌
    號碼000-0000號自用小客車之讓渡證書、汽車讓渡使用委託
    書（切結書）、權利車讓渡合約書、委託買賣同意書、汽車
    買賣合約書各1份等文件，固為被告楊正吉所取得之犯罪所
    得，然該等文件本身價值低微，且係以強暴脅迫方式取得，
    未必能合法行使上開文件，認就此部分宣告沒收欠缺刑法上
    重要性，爰不予宣告沒收；而車牌號碼000-0000號自用小客
    車，業已發還予告訴人，已如前述，亦不予宣告沒收。
據上論斷，應依刑事訴訟法第299條第1項前段、第300條，刑法
第28條、第330條第1項、第277條第1項、第55條前段、第47條第
1項、第59條，刑法施行法第1條之1第1項，判決如主文。
本案經檢察官楊順淑提起公訴，檢察官葉芳如、李濂到庭執行職
務。
中　　華　　民　　國　　111 　年　　8 　　月　　25　　日
                  刑事第六庭  審判長法  官  柯志民
                                    法  官  蔡逸蓉
                                    法  官  陳昱翔
以上正本證明與原本無異。
如不服本判決應於收受送達後20日內向本院提出上訴書狀，並應
敘述具體理由；其未敘述上訴之理由者，應於上訴期間屆滿後20
日內向本院補提理由書（均須按他造當事人之人數附繕本）「切
勿逕送上級法院」。
告訴人或被害人如不服判決，應備理由具狀向檢察官請求上訴，
上訴期間之計算，以檢察官收受判決正本之日起算。
                                    書記官 劉桉珍
中　　華　　民　　國　　111 　年　　8 　　月　　25　　日
附錄論罪科刑法條
刑法第277條
傷害人之身體或健康者，處5年以下有期徒刑、拘役或50萬元以
下罰金。
犯前項之罪，因而致人於死者，處無期徒刑或7年以上有期徒刑
；致重傷者，處3年以上10年以下有期徒刑。
刑法第321條
犯前條第1項、第2項之罪而有下列情形之一者，處6月以上5年以
下有期徒刑，得併科50萬元以下罰金：
一、侵入住宅或有人居住之建築物、船艦或隱匿其內而犯之。
二、毀越門窗、牆垣或其他安全設備而犯之。
三、攜帶兇器而犯之。
四、結夥三人以上而犯之。
五、乘火災、水災或其他災害之際而犯之。
六、在車站、港埠、航空站或其他供水、陸、空公眾運輸之舟、
    車、航空機內而犯之。
前項之未遂犯罰之。
刑法第330條
犯強盜罪而有第321條第1項各款情形之一者，處7年以上有期徒
刑。
前項之未遂犯罰之。